【裁判字號】    92,上訴,987
【裁判日期】    920716
【裁判案由】    偽造有價證券等
【裁判全文】
臺灣高等法院高雄分院刑事判決                    九十二年度上訴字第九八七號
    上  訴  人  戊○○
    即  被  告
    指定辯護人  本院公設辯護人
右上訴人因偽造有價證券等案件，不服臺灣高雄地方法院九十一年度訴字第一四七四
號，中華民國九十二年四月十四日第一審判決（起訴案號：臺灣高雄地方法院檢察署
九十年度偵字第一七六七一號、九十一年度偵字第七八八七號），提起上訴，本院判
決如左：
    主  文
原判決撤銷。
戊○○連續意圖為自己不法之所有，而侵占對於業務上所持有之物，處有期徒刑拾月
；又共同連續意圖供行使之用，而偽造有價證券，處有期徒刑肆年，如附表三所示偽
造之本票、署押、印文、指印、印章及國民身分證，均沒收。應執行有期徒刑肆年陸
月，如附表三所示偽造之本票、署押、印文、指印、印章及國民身分證，均沒收。
    事  實
一、戊○○自民國（下同）八十八年二月間起，受僱位於高雄縣鳳山市○○○路二四
八號之「丁○○○股份有限公司鳳山營業所」（下稱匯豐公司）擔任業務員，負
    責銷售汽車，及代匯豐公司向客戶收取相關車款、保險費用、維修費用等工作，
    為從事業務之人。詎戊○○因缺款花用，竟基於意圖為自己不法所有之概括犯意
    ，利用職務上向客戶收取車款及保險費用等相關費用之機會，自九十一年一月間
    起，至同年五月六日止，分別在不詳地點，向如附表一所示客戶收取車款、保管
    費用、修理車輛費用或配件費後，未繳回匯豐公司，旋將如附表一所示之款項總
    計新台幣（下同）二十九萬三千九百五十五元，連續變易持有為所有之意思，而
    予侵占入己，挪用淨盡。嗣因匯豐公司進行清點，並經客戶反應已全額繳付，匯
    豐公司始查知上情。
二、戊○○又因缺款使用，於九十年四月間，自報上廣告欄見有刊登借貸款項之廣告
    ，即與該地下錢莊聯絡，向地下錢莊某綽號「小葉」（真實姓名為葉順裕，其涉
    犯共同偽造有價證券等罪部分，另案由檢察官偵辦中）之成年男子，表示欲以身
    分證貸款，但因葉順裕表示身分證件借貸僅可借得現金三萬元，戊○○並表明為
    汽車業務員後，葉順裕即提議由其本人提供偽造之身分證、印章等資料，由戊○
    ○向匯豐公司購買汽車後，再將汽車至當鋪點當之方式借款，戊○○亦表同意，
    竟另行起意，與葉順裕共同基於意圖為自己不法所有，及意圖供行使之用而偽造
    有價證券與偽造私文書之犯意聯絡，由葉順裕提供貼有葉順裕本人之相片而偽造
    之顏明燦（已改名為己○○）之身分證正本及顏陳美雲身分證影本（不能證明係
    偽造）、及偽造之該二人印章各一枚，交予戊○○辦理購買汽車、貸款事宜，戊
    ○○即自行擔任購買該車銷售業務員，於九十年四月十九日，向匯豐公司佯稱客
    戶顏明燦欲購買自小客車，而在該公司，於附表二編號一所示訂車契約書之私文
    書上偽簽「顏明燦」、「顏陳美雲」之署名，以總價七十八萬八千元之價金，向
    匯豐公司購買車號七Ｍ—四二八五號自小客車（車型：ＳＢ八二、年份：二００
    一年、排氣量：二千四百ＣＣ、引擎號碼：六Ａ一二Ｓ０三二二０五號）一部，
    並將偽造完成之訂車契約書，於同日在匯豐公司鳳山營業所交予不知情之會計、
    課長、所長等人審核，以之行使，足以生損害於顏明燦、顏陳美雲及匯豐公司，
    戊○○並利用匯豐公司鳳山分公司內負責辦理領牌及行照之人員，將偽造之顏明
    燦身分證與印章等，在匯豐公司鳳山營業所交予不知情之代辦人員，代為向高雄
    市監理處辦理前揭自小客車之新領登記及領用車牌，而該公司代辦人員於九十年
    四月二十三日，在交通部高雄區監理所，於汽車新領牌照登記書上蓋用偽造之顏
    明燦之印章及偽造顏明燦之署名各一枚，偽造完成汽車新領牌照登記書一份，於
    同日持向該監理所辦理申請汽車牌照以之行使，致承辦公務員未察，而依其申請
    ，於所職掌之車籍登記公文書上登載上開不實新領牌照之事項，並製發登載車主
    為顏明燦名義之不實行車執照一紙，足以生損害於監理機關對於車籍管理之正確
    性及顏明燦，並由不知情之代辦人員前往鳳山市農會繳付相關之汽車燃料使用費
    、使用牌照稅、新領號牌費、汽車檢覆驗費及行車執照費等費用，而將前開所領
    得不實之行照、完稅資料交予戊○○。戊○○於領得牌照後，即自任對保人，於
    九十年四月二十七日，前往高雄市三民區○○○路八十號十樓之四之裕融企業股
    份有限公司（下稱裕融公司）辦理貸款，向裕融公司佯稱欲以附條件買賣方式購
    買前開車輛，裕融公司不疑有詐，與之訂立附條件買賣契約，戊○○同日在裕融
    公司，於附表二所示之附條件買賣契約書、動產擔保交易附條件買賣設定登記申
    請書、及附表二所示其中一紙本票上（票號：四○二○六二號、票面金額：六十
    九萬元）偽造「顏明燦」、「顏陳美雲」之署名及印文，並將偽造完成之附條件
    買賣契約書等資料交予裕融公司而行使，足以生損害於顏明燦及顏陳美雲，雙方
    約定分期付款總價為九十九萬四千七百二十四元，分三十六期，頭期款為九萬八
    千元，自九十年五月三十日起至九十三年四月三十日止，每月償還二萬四千九百
    零九元，並以高雄縣鳳山市○○○路一四四號為車輛存放地點，致使裕融公司陷
    於錯誤，將上開款項撥入匯豐公司帳戶內，不知情之裕融公司並將戊○○所偽造
    之汽車附條件買賣契約書、動產擔保交易附條件買賣設定登記申請書寄送高雄區
    監理所，由不知情該管公務員，將該不實事項登載於其所掌管之登記簿內並公告
    （公高登字第００七三四六號），足以生損害於顏明燦、裕融公司及監理機關對
    於附條件買賣管理之正確性。匯豐公司收到前開車款後，即將行車執照、車輛均
    交予戊○○，戊○○將車輛、完稅證明及行車執照等資料均交予葉順裕，由葉順
    裕出面辦理典當事宜，隨於九十年四月二十八日十三時許，葉順裕駕駛該車前往
    位於高雄市○○區○○路四十九號之「富邦當鋪」，向不知情之當舖負責人黃俊
    富佯稱伊為顏明燦，及欲典當前開車輛，並由葉順裕於同日在該富邦當鋪，於附
    表二編號二所示之私文書即質借切結書、分期車輛讓渡證明書、同意書與附表二
    所示另紙本票（票號：ＴＨ0000000號、：票面金額：二十萬元），偽簽
    顏明燦之署名及印文後，旋即交予黃俊富以之為擔保而行使，足以生損害於顏明
    燦與富邦當鋪即黃俊富，並使黃俊富因此陷於錯誤，而交付典當款項共約十三萬
    九千餘元予葉順裕，葉順裕得手後自取五萬元，其餘八萬九千餘元均交予戊○○
    。嗣因己○○收受購車貸款之相關資料後，發覺有異，經報警處理，而循線查悉
    上情。
三、案經匯豐公司及裕融公司提出告訴及高雄市政府警察局苓雅分局、前鎮分局報告
    台灣高雄地方法院檢察署檢察官偵查起訴。
    理  由
一、右揭事實一部分：上訴人即被告戊○○（下稱被告）確有收取如附表一所列客戶
    之汽車款項及保險費用後，均因缺款花用，而侵占入己花用淨盡之事實，業據被
    告於警訊、偵查、原審及本院審理中均坦承︰伊從八十八年二月間起至九十年五
    月份，在匯豐公司擔任業務員一職，負責銷售車輛，並會向客戶收取車款與保險
    費等費用，且確實有於附表一所示之時間，向附表一所列之客戶收取車款或保險
    費用後，僅將部分費用繳回公司，餘款均挪為己用等情明確，核與告訴人匯豐公
    司之告訴代理人曾漢民指訴之情節相符，並經證人即客戶丙○○、乙○○於原審
    審理中證述屬實，復有被告之人事調查資料表、被害人林玟秀、乙○○、丙○○
    、許淑芬等人出立之切結書四份、旺來昌實業股份有限公司自小客車在匯豐公司
    修理之結帳清單、汽車新領牌照登記書一紙、要保書三份、全美汽車人身意外傷
    害處理憑單一紙、汽車保險單二份等資料附卷可憑。是被告之自白與事實相符，
    事證明確，其有右揭連續業務侵占之犯行，應堪認定。
二、右揭事實二部分：（一）被告確有與葉順裕共同假冒顏明燦名義，偽造訂車契約
    書等資料購買汽車，並予以典當後得款花用等事實，業據被告於警訊、偵查、原
    審及本院審理中均坦白承認，核與告訴人匯豐公司之告訴代理人曾漢明及被害人
    己○○（原名顏明燦）於偵查及原審審理中之指訴相符，且被告偽以顏明燦之名
    義購車後，另向裕融公司辦理貸款，被告並擔任對保人員，設定動產擔保交易等
    情，亦經證人即裕融公司法務主任甲○○於警訊中證述明確，復有被告所偽造之
    訂車契約書、分期申請書、汽車附條件買賣契約書、動產擔保交易附條件買賣設
    定登記書、本票等各一份等在卷可稽。另被告利用不知情之業務同仁前往交通部
    公路局高雄區監理所，以被害人顏明燦之名義申辦新領牌照，而偽造汽車新領牌
    照登記書，並前往鳳山市農會繳付相關汽車燃料使用費、使用牌照稅、新領牌照
    費、汽車檢驗費、行車執照費等費用，而領得前開牌照等情，亦有汽車新領牌照
    登記書、交通部公路局高雄區監理所九十一年一月十一日以（九一）高監一字第
    九一０一三四四號函所附前開車號之汽車車籍查詢及汽車異動歷史查詢表、汽車
    燃料使用費繳納通知書、高雄縣稅捐稽徵處九十年全期使用牌照稅繳款書、交通
    部公路局自行收納款項收據等各一份在卷可憑。（二）被告於辦畢購車事宜，而
    取得前開自小客車、行照及完稅證明等資料後，均交予共犯葉順裕，由葉順裕出
    面前往「富邦當舖」佯稱為顏明燦，並偽造附表二所示之質押資料、同意書及本
    票等，以典當前開車輛，騙取十三萬九千餘元得手等情，亦經證人即富邦當鋪負
    責人黃俊富於警訊及原審審理中證稱︰九十年四月二十八日十三時許，有一名自
    稱為「顏明燦」之人即葉順裕，持「顏明燦」之身分證到伊開設之富邦當鋪，典
    當車號七Ｍ—四二八五號自小客車，葉順裕持身分證正本、行照、保險卡、車輛
    出廠及完稅證明等所有資料來店裡當車，且伊有核對引擎、車身號碼等資料，該
    人與身分證上之相片相同（即指葉順裕），但伊並未見過被告，本票均是由葉順
    裕親自簽名按指印，並將車輛留在當鋪裡等語甚詳（見警卷第五頁至第六頁、原
    審卷第六十四頁），復有質借切結書、分期車讓渡證明書、行車執照、汽車保險
    卡、同意書、裕融企業股份有限公司電子計算機統一發票、中華汽車工業股份有
    限公司電子計算機開立專用汽車出廠與貨物稅完稅照證及本票各一份在卷可憑。
    （三）另共犯葉順裕就其所提供貼有葉順裕之相片，而姓名、年籍等資料卻為被
    害人己○○之身分證一枚，於原審審理中雖供稱：被害人顏明燦身分證上之相片
    確係伊的相片，但伊不知為何會如此，伊確實時有去典當前開車號車輛，本票上
    之指印是伊所蓋，其餘資料是否伊簽則不記得等語（見原審卷第六十五頁），否
    認係經偽造云云，惟該張身分證經原審送請刑事警察局鑑驗後，認為該身分證無
    浮水印，紙張有螢光反應，且紙張上之螢光暗記與標準身分證樣張不符，顯係偽
    造身分證等情，有內政部警政署刑事警察局九十二年三月十一日以刑鑑字第三六
    三七八號鑑驗通知書所附鑑驗資料各一份在卷可憑，是葉順裕前揭辯解，顯係卸
    責之詞，不足採信，另參酌葉順裕已坦承伊有前往典當車輛之事實，及被害人黃
    俊富前揭證詞可知，被告與葉順裕基於犯意聯絡，由葉順裕出面典當汽車，並偽
    造附表二編號二所示文書及本票，以騙取典當車款十三萬九千餘元之事實，應可
    認定。（四）按共同實施犯罪行為之人，在合同意思範圍內，各自分擔犯罪行為
    之一部，相互利用他人之行為，以達其犯罪之目的者，即應對於全部所發生之結
    果，共同負責（最高法院二十八年上字第三一一０號判例意旨參照）。本件被告
    同意共犯葉順裕所提議以偽造之身分證件先辦理購車後，再將車輛持往當舖典當
    之方式取得款項，被告負責辦理偽造被害人顏明燦之購車、貸款資料後，將相關
    資料交予共犯葉順裕，由葉順裕負責偽造被害人顏明燦之資料向富邦當鋪典當車
    輛，而順利取得款項，是雖由共犯葉順裕前往富邦當舖，偽造質借切結書、分期
    車讓渡證明書、同意書及本票等文書，然被告自始即與葉順裕有犯意聯絡，欲藉
    汽車擔保貸款，詐得汽車典當得款花用甚明，是共犯葉順裕進行典當時所犯行使
    偽造私文書及偽造有價證券部分犯行，仍在被告與共犯葉順裕之合同意思範圍內
    ，而互相分擔犯罪行為之實施，應成立共同正犯，堪可認定。被告之此部分之自
    白亦與事實相符，事證明確，其有右揭共同偽造有價證券、行使偽造私文書、特
    種文書、使公務員登載不實文書及詐欺取財之犯行，均應堪認定。
三、查被告係匯豐公司鳳山營業所之業務員，負責銷售汽車及收取車款及車輛保險費
    用之業務，為從事業務之人，其將業務上收取之車款及保險費用之現金或支票侵
    占入己，係犯刑法第三百三十六條第二項之業務侵占罪，公訴人就附表壹編號五
    部分，被害人為匯豐公司鳳山保養廠，侵占金額一萬六千七百八十八元，雖誤記
    為被害人旺來昌實業股份有限公司，且此部分起訴侵占金額為五千一百七十元，
    惟此部分未起訴之金額為此部分其侵占金額之一部，本院自得一併審理；又被告
    偽造公印文而偽造國民身分證並持以行使，係犯刑法第二百十八條第一項偽造公
    印文罪、同法第二百十六條、第二百十二條之行使偽造特種文書，所犯兩罪間有
    方法結果之牽連關係，應從一重之偽造公印文處斷，至於偽造特種文書之低度行
  為各為行使之高度行為所吸收，不另論罪，又公訴人雖未論及被告偽造公印文之
    法條，但於起訴事實已記載被告共同偽造顏明燦之國民身分證之事實，自為起訴
    事實範圍之內；其意圖供行使之用，而偽造顏明燦為發票人之本票持以行使之行
    為，係犯同法第二百零一條第一項之偽造有價證券罪；又偽造如附表二所示訂車
    契約書、附條件買賣契約書、動產擔保交易附條件買賣設定登記申請書、汽車新
    領牌照登記書、質借切結書、分期車輛讓渡證明書、同意書等私文書並持以行使
    部分犯行，係犯刑法第二百十六條、第二百十條之行使偽造私文書罪；又意圖為
    自己不法之所有，以偽造前揭文書及供擔保用之偽造本票等，使裕融公司陷於錯
    誤，而同意撥款予匯豐公司，而詐得自用小客車一輛，以及偽造典當資料及供擔
    保用之偽造本票，使黃俊富陷於錯誤，而支付典當車款之行為，係犯同法第三百
    三十九條第一項之詐欺取財罪；被告復以偽造汽車新領牌照登記書、附條件買賣
    契約書、動產擔保交易附條件買賣設定登記申請書、汽車新領牌照登記書等資料
    ，使不知情之監理機關承辦公務員，於其職掌上之文書登載不實之新領牌照及動
    產擔保交易登記等不實事項，及製發不實之行車執照後，並持以行使，此部分行
    為，則係犯刑法第二百十六條、第二百十四條之行使使公務員登載不實罪。扣案
    之貼有共犯葉順裕相片，惟年籍資料為被害人顏明燦之身分證一張，經送鑑驗後
    確係偽造之證件，公訴意旨認係變造之特種文書，尚有未洽，應予敘明。被告偽
    造顏明燦、顏陳美雲之署名、印文及指印，分別為偽造有價證券及偽造私文書之
    部分行為，不另論罪。被告偽造有價證券後，持以行使，行使偽造有價證券之低
    度行為，為偽造有價證券之高度行為所吸收，僅論以偽造有價證券罪。被告偽造
    私文書及使公務員登載不實之低度行為，均為行使之高度行為所吸收，僅論以行
    使偽造私文書罪及行使使公務員登載不實文書罪。被告與葉順裕間就前揭犯行，
    均有犯意聯絡及行為分擔，為共同正犯。被告利用不知情之業務人員偽造汽車新
    領牌照登記書後再持以行使，並使公務員將此不實事項登載於職務上所掌公文書
    ，此部分犯行應論以間接正犯。被告上開多次業務侵占犯行、多次行使公印文、
    多次行使偽造私文書、多次行使使公務員登載不實文書、多次偽造有價證券及多
    次詐欺取財之犯行，各罪多次犯行均時間緊接，方法相同，分別觸犯構成要件相
    同之罪，顯各係基於概括犯意，反覆為之，均應分別依連續犯規定，論以一罪，
    並均依法加重其刑。被告所犯前揭行使偽造公印文、偽造有價證券罪、行使偽造
    私文書、詐欺取財罪，及行使使公務員登載不實文書罪間，有方法目的之牽連關
    係，應從一重之偽造有價證券罪處斷。所犯上開業務侵占罪與偽造有價證券罪間
    ，犯意各別，構成要件不同，應予分論併罰。
四、公訴意旨另以被告有偽造以被害人顏明燦為要保人之要保書，並持以向新安產物
    保險股份有限公司投保第三人責任險，以之行使，足以生損害於顏明燦及新安產
    物保險股份有限公司，因認被告此部分亦涉犯有行使偽造私文書罪嫌。惟查，被
    告於原審審理中雖自承其有為此部分犯行（見原審卷第十四頁），惟遍查卷內資
    料並無公訴人所指被告偽造之要保書，另高雄市政府警察局前鎮分局警卷第二十
    一頁內所附之新安產物保險股份有限公司汽車保險卡影本一紙，應係新安產物保
    險股份有限公司所製發，亦難據以認定被告有為前揭犯行之直接證據，是除被告
    之自白外，並無其他補強證據足以佐證，依刑事訴訟法第一百五十六條第二項規
    定，此部分犯行難為有罪之認定，惟依公訴意旨，認此部分與前揭行使偽造私文
    書罪間，有連續犯之裁判上一罪關係，本院爰不另為無罪之諭知。
五、原審論處被告罪刑，固非無見。惟查：（一）被告侵占之時間，應如判決附表壹
    所示，自九十年一月間起至同年五月六日止，就侵占被害人林玟秀之金額部分，
    應係侵占林玟秀所交付之車款、保險費、辦牌費等六十四萬零四百七十元其中之
    車款十二萬三千元、保險費三萬六千六百七十四元。乃原判決竟於事實欄記載被
    告係自九十一年一月間起侵占，附表壹編號六林玟秀部分未認定被告侵占之金額
    為若干？檢察官起訴被告侵占旺來昌實業股份有限公司之修理費五千一百元部分
    未列入被告侵占之範圍又未說明理由，及原審判決所列侵占匯豐公司鳳山保養場
    之修理費、配件費共一萬六千七百八十八元部分，不在檢察官起訴範圍而予以併
    案審判，亦未說明其理由，自有未當。（二）公訴人雖於起訴書中認被告涉犯有
    前揭偽造以被害人顏明燦為要保人之要保書，並持以行使之犯行云云，惟此部分
    不能被告犯罪，且不另為無罪之諭知，已如前述，原審於判決中未論述被告是否
    涉犯有此部分犯行，亦有未洽。（三）就右揭事實二部分，被告與葉順裕係共犯
    ，原判決於事實欄及理由欄亦如此認定、論斷，但關於此部分主文卻僅諭知「連
    續意圖供行使之用，而偽造有價證券，處有期徒刑伍年˙˙˙」而未諭知「共同
    連續意圖供行使之用，而偽造有價證券，處有期徒刑伍年˙˙˙」，亦有未合。
    （四）原判決雖以偽造之「顏明燦」、「顏陳美雲」之印章各一顆，雖未扣案，
    但不能證明已滅失，應併予宣告沒收，但未於主文欄諭知沒收該二顆偽造之印章
    ，致主文與理由不合，併有未當。（五）原審漏未論及被告所犯偽造公印文之罪
    名，亦有未合。且以被告侵占之金額、偽造支票面金額、詐取之款項，被告上訴
    意旨以原審量刑過重，亦非全無可採，原判決既有上開可議之處，即無可維持，
    自應由本院將原判決撤銷改判。爰審酌被告不思以己力獲取所需，僅因缺款花用
    ，侵占業務上持有之款項，任意偽以他人名義購車，偽造文書及本票，造成前揭
    被害人等不小之損失，且犯後亦未與被害人和解，惟念及被告犯後均坦承犯行與
    其他一切情狀，量處如主文第二項所示之刑，並定其應執行之刑。如附表三所示
    本票二紙，係被告共同偽造之有價證券，應依刑法第二百零五條規定，宣告沒收
    （本票上所偽造之顏明燦及顏陳美雲之署名及印文，自無庸再宣告沒收）；另附
    表三所示之署名、印文及指印，均係被告所共同偽造，及附表三偽造之印章，雖
    未經扣案，惟不能證明業已滅失，均應依刑法第二百十九條之規定，宣告沒收；
    另偽造之身分證，應依刑法第三十八條第一項第二款之規定，宣告沒收。
據上論斷，應依刑事訴訟法第三百六十九條第一項前段、第三百六十四條、第二百九
十九條第一項前段，刑法第二十八條、第五十六條、第三百三十六條第二項、第二百
零一條第一項、第二百十六條、第二百十條、第二百十二條、第二百十八條第一項、
第二百十四條、第三百三十九條第一項、第五十五條、第五十一條第五款、第三十八
條第一項第二款、第二百零五條、第二百十九條，罰金罰鍰提高標準條例第一條前段
，判決如主文。
本案經檢察官王登榮到庭執行職務。
中    華    民    國     九十二     年       七       月     十六     日
                              臺灣高等法院高雄分院刑事第一庭
                                  審判長法官  曾永宗
                                        法官  郭玫利
                                        法官  邱永貴
右正本證明與原本無異。
偽造有價證券部分，如不服本判決應於收受本判決後十日內向本院提出上訴書狀，其
未述上訴理由者，並得於提起上訴後十日內向本院補提理由書狀（均須按他造當事
人之人數附繕本)「切勿逕送上級法院」。
業務侵占部分，不得上訴
                                      書記官  梁雅華
中    華    民    國     九十二     年       七       月     二十二   日
附錄本案論罪科刑法條
刑法第三百三十六條第二項︰
對於公務上或因公益所持有之物，犯前條第一項之罪者，處一年以上七年以下有期徒
刑，得併科五千元以下罰金。
對於業務上所持有之物，犯前條第一項之罪者，處六月以上五年以下有期徒刑，得併
科三千元以下罰金。前二項之未遂犯罰之。
刑法第二百零一條：
意圖供行使之用，而偽造、變造公債票、公司股票或其他有價證券者，處三年以上十
年以下有期徒刑，得併科三千元以下罰金。
行使偽造、變造之公債票、公司股票或其他有價證券或意圖供行使之用，而收集或交
付於人者，處一年以上七年以下有期徒刑，得併科三千元以下罰金。
刑法第二百一十條
 (偽造變造私文書罪)
偽造、變造私文書，足以生損害於公眾或他人者，處五年以下有期徒刑。
刑法第二百一十二條
 (偽造變造特種文書罪)
偽造、變造護照、旅券、免許證、特許證及關於品行、能力服務或其他相
類之證書、介紹書，足以生損害於公眾或他人者，處一年以下有期徒刑、
拘役或三百元以下罰金。
刑法第二百一十四條
 (使公務員登載不實罪)
明知為不實之事項，而使公務員登載於職務上所掌之公文書，足以生損害
於公眾或他人者，處三年以下有期徒刑、拘役或五百元以下罰金。
刑法第二百一十六條
 (行使偽造變造或登載不實之文書罪)
行使第二百十條至第二百十五條之文書者，依偽造、變造文書或登載不實
事項或使登載不實事項之規定處斷。
刑法第二百十八條第一項
偽造公印或公印文者，處五年以下有期徒刑。
【附表一】被告所侵占客戶之保險費用及車款部分明細資料：
┌──┬────┬───┬────┬──────┬──────────┐
│編號│被害客戶│時  間│ 項   目│ 收取之金額 │ 附      註         │
│    │        │      │        │（新台幣）  │                    │
├──┼────┼───┼────┼──────┼──────────┤
│一  │乙○○  │九十年│保險費  │二萬一千六百│保險公司：新安產物保│
│    │        │一月五│        │零四元      │險代理人股份有限公司│
│    │     │日    │        │            │                    │
├──┼────┼───┼────┼──────┼──────────┤
│二  │顏寬甫  │九十年│同右    │三萬一千五百│保險公司：中國產物保│
│    │        │一月六│        │五十八元    │險股份有限公司      │
│    │        │日    │        │            │                    │
├──┼────┼───┼────┼──────┼──────────┤
│三  │許淑芬  │九十年│同右    │三萬九千三百│保險公司：中國產物保│
│    │        │一月十│        │三十一元    │險股份有限公司      │
│    │        │二日  │        │            │                    │
├──┼────┼───┼────┼──────┼──────────┤
│四  │丙○○  │九十年│同右    │二萬五千元  │                    │
│    │        │三月十│        │            │                    │
│    │        │三日  │        │            │                    │
├──┼────┼───┼────┼──────┼──────────┤
│五  │匯豐公司│九十年│修理費及│合計共一萬六│（起訴書誤為旺來昌實│
│    │鳳山保養│四月間│配件費  │千七百八十八│  業股份有限公司）  │
│    │廠      │      │        │元          │                    │
├──┼────┼───┼────┼──────┼──────────┤
│六  │林玟秀  │九十年│包含車款│共十五萬九千│保險公司：新安產物保│
│    │        │五月六│及保險費│六百七十四元│險股份有限公司      │
│    │        │日    │        │            │                    │
├──┴────┴───┴────┴──────┴──────────┤
│合計：所侵占之金額為二十九萬三千九百五十五元                        │
│                                                                    │
└──────────────────────────────────┘
【附表貳】被告及與共犯葉順裕共同偽造之文件
┌──┬───┬───┬──────────┬──────┬─────┐
│編號│日  期│地  點│內                容│偽造之簽名、│數      量│
│    │      │      │                    │署押        │          │
├──┼───┼───┼──────────┼──────┼─────┤
│一、│九十年│匯豐汽│丁○○○股份有限公司│訂約人欄偽造│偽造「顏明│
│購車│四月十│車公司│訂車契約書          │「顏明燦」之│燦」之署押│
│貸款│九日  │鳳山分│                    │簽名署押    │一枚      │
│所偽│      │公司  │                    │            │          │
│造之├───┼───┼──────────┼──────┼─────┤
│文書│九十年│高雄市│汽車附條件買賣契約書│乙方即買受人│1.偽造「顏│
│    │四月二│三民區│                    │欄偽造「顏明│  明燦」之│
│    │十七日│民族一│                    │燦」之簽名署│  印文及署│
│    │      │路八十│                    │押及印文，及│  押各一枚│
│    │      │號十樓│                    │在乙方連帶保│  。      │
│    │      │之四裕│                    │證人欄內偽造│2.偽造「顏│
│    │      │融企業│                    │「顏陳美雲」│  陳美雲」│
│   │      │股份有│                    │之簽名署押及│  之印文、│
│    │      │限公司│                    │印文。      │  署押各一│
│    │      │      │                    │            │  枚。    │
│    ├───┼───┼──────────┼──────┼─────┤
│    │同  右│同  右│動產擔保交易附條件買│債務人姓名欄│偽造之「顏│
│    │      │      │賣設定登記申請書    │內偽簽「顏明│明燦」印文│
│    │      │      │                    │燦」之簽名署│及署押各一│
│    │      │      │                    │押及印文    │枚（共二枚│
│    │      │      │                    │            │）        │
│    │      │      ├──────────┼──────┼─────┤
│    │      │      │本票（票號：四０二０│發票人欄「顏│偽造之「顏│
│    │      │      │六二號、發票日：九十│明燦」之簽名│明燦」、「│
│    │      │      │年四月三十日、到期日│署押、印文，│顏陳美雲」│
│    │      │      │：九十年五月三十日、│及在共同發票│之署押及印│
│    │      │      │付款地：高雄市民族一│人欄內偽造「│文各一枚，│
│    │      │      │路八十號十樓之四、金│顏陳美雲」之│合計共四枚│
│    │      │      │額：六十九萬元）。  │簽名署押及印│。        │
│    │      │      │                    │文          │          │
│    ├───┼───┼──────────┼──────┼─────┤
│    │九十年│交通部│汽車新領牌照登記書  │簽章欄內偽造│偽造之「顏│
│    │四月二│高雄區│                    │「顏明燦」之│明燦」署押│
│    │十三日│監理所│                    │印文。      │及印文各一│
│    │      │      │                    │            │枚        │
├──┼───┼───┼──────────┼──────┼─────┤
│二、│九十年│高雄市│質借切結書          │立切結書人欄│偽造之「顏│
│點當│四月二│三民區│                    │及債務人欄內│明燦」署押│
│車輛│十八日│鼎中路│                    │偽造「顏明燦│一枚、指印│
│所偽│      │四十九│                    │」之指印三枚│三枚。    │
│造之│      │號「富│                    │，及立切結書│          │
│文書│      │邦當舖│                    │人欄偽造「顏│          │
│    │      │」    │                    │明燦」之署押│          │
│    │      │      │                    │一枚        │          │
│    ├───┼───┼──────────┼──────┼─────┤
│    │同  右│同  右│分期車輛讓渡證明書  │立讓渡書人欄│偽造之「顏│
│    │      │      │                    │偽造「顏明燦│明燦」之署│
│    │      │      │                    │」之簽名署押│押一枚，指│
│    │      │      │                    │一枚及指印二│印二枚    │
│    │      │      │                    │枚          │          │
│    ├───┼───┼──────────┼──────┼─────┤
│    │同  右│同  右│同意書              │於姓名欄內偽│偽造之「顏│
│    │      │      │                    │造「顏明燦」│明燦」之署│
│    │      │      │   │之署押並按指│押一枚、指│
│    │      │      │                    │印          │印一枚    │
│    ├───┼───┼──────────┼──────┼─────┤
│    │同  右│同  右│本票（票號ＴＨ一二二│發票人欄內偽│偽造之「顏│
│    │      │      │六九六一號）、金額二│造「顏明燦」│明燦」印文│
│    │      │      │十萬、發票日期：九十│之簽名並按指│及署押各一│
│    │      │      │年四月二十八日      │印          │枚        │
└──┴───┴───┴──────────┴──────┴─────┘
附表三：沒收之物
┌──┬───────┬────┬───────┬──────────┐
│編號│沒  收  之  物│數    量│沒收之法律依據│備                註│
├──┼───────┼────┼───────┼──────────┤
│一  │偽造之本票（即│貳    張│刑法第二０五條│1.票號：四０二０六二│
│    │附表二所示偽造│        │              │  號、發票日：九十年│
│    │之本票）      │        │              │  四月三十日、到期日│
│    │           │        │              │  ：九十年五月三十日│
│    │              │        │              │  、付款地：高雄市民│
│    │              │        │              │  族一路八十號十樓之│
│    │              │        │              │  四、票面金額：新台│
│    │              │        │              │  幣六十九萬元      │
│    │              │        │              │2.票號：ＴＨ一二二六│
│    │              │        │              │  九六一號、發票日：│
│    │              │        │              │  九十年四月二十八日│
│    │              │        │              │  、票面金額：新台幣│
│    │              │        │              │  二十萬元。（付款地│
│    │              │        │              │  及到期日未記載）。│
│    │              │        │              │  （上開兩張本票上偽│
│    │              │        │              │  造之「顏明燦」、「│
│    │              │        │              │  顏陳美雲」之印文及│
│    │              │        │              │  署押，毋庸再諭知沒│
│    │              │        │              │  收）。            │
├──┼───────┼────┼───────┼──────────┤
│二  │偽造之署押、印│附表貳所│刑法第二百十九│                    │
│    │文、指印      │示除前開│條            │                    │
│    │              │本票二張│              │                    │
│    │              │以外偽造│              │                    │
│    │              │之「顏明│              │                    │
│    │              │燦」署押│              │                    │
│    │              │柒枚、印│              │                    │
│    │              │文枚、│              │                    │
│    │              │指印陸枚│              │                    │
│    │              │，偽造之│              │                    │
│    │              │「顏陳美│              │         │
│    │              │雲」署押│              │                    │
│    │              │、印文各│              │                    │
│    │              │一枚    │              │                    │
├──┼───────┼────┼───────┼──────────┤
│三  │偽造之「顏明燦│壹  枚  │刑法第三十八條│                    │
│    │」國民身分證  │        │第一項第二款  │                    │
├──┼───────┼────┼───────┼──────────┤
│四  │偽造之「顏明燦│各壹枚  │刑法第二一九條│（未扣案）          │
│    │」、「顏陳美雲│        │              │                    │
│    │」之印章      │        │              │                    │
└──┴───────┴────┴───────┴──────────┘
                                                                      Ｋ


司法院資訊處製作；財團法人民間司法改革基金會備份。
